【裁判字號】    89,上易,78
【裁判日期】    900306
【裁判案由】    侵權行為損害賠償
【裁判全文】
臺灣高等法院臺中分院民事判決  八十九年度上易字第七八號
      上  訴  人  甲○○
      訴訟代理人  魏早炳  律師
                  陳恩民  律師
                  李克欣  律師
      送達代收人  魏早炳  律師  住苗栗市○○路一一五二號十樓
      被上訴人    丁○○      .
      法定代理人  丙○○      .
      被上訴人    乙○○      .
      訴訟代理人  丙○○      .
右當事人間侵權行為損害賠償事件，上訴人對於中華民國八十九年一月二十五日臺灣
苗栗地方法院八十八年訴字第四六三號第一審判決提起上訴，本院判決如左：
      主      文
上訴駁回。
第二審訴訟費用由上訴人負擔。
      事      實
甲、上訴人方面：
一、聲明：求為判決：(一)原判決關於上訴人敗訴部分廢棄。(二)廢棄部分被上訴人於第
    一審之訴駁回。(三)第一、二審訴訟費用由被上訴人負擔。
二、陳述：除引用原判決書之記載外，補稱：
  (一)按損害之發生或擴大，被害人與有過失者，法院得減輕賠償金額或免除之。前項
    之規定於被害人之代理人或使用人與有過失者，準用之。民法第二百十七條第一
    、三項定有明文。本件被上訴人乙○○騎乘車號ＳＡＺ－七八二號輕型機車後載
    其弟即被上訴人丁○○與上訴人駕駛之車號ＭＩ－八五九八號自之小客車發生相
    撞肇生車禍，該乙○○就本件車禍之發生亦與有重大之過失，此請調閱苗栗地院
    八十八年苗交簡字第四十一號傷害案刑事卷內之車禍調查資料查證即明。依民法
    第二百十七條第一、三項之規定，自應減輕上訴人之賠償金額或免除之。惟原判
    決竟認上訴人應負全部之肇事責任，而未依據上開法文之規定減輕或免除上訴人
    之賠償金顯，顯屬不當。茲分述之: 1.按機器腳踏車行駛於未劃分快慢車道之道
    路時應靠右行駛。在已劃分快慢車道之道路，輕型機器腳踏車應在慢車道行駛，
    無標誌標線者，得在快慢車道行駛，但在快車道行駛時，除左轉彎外，應行駛於
    最外側車道。此觀道路交通安全規則第九十九條第一項第一、二款之規定甚明。
    本件依卷附照片所示，上訴人所駕駛之自用小客車於肇事後係「跨越在雙黃線上
    」，並非整個車身在對向車道內，足見上訴人僅係跨越對向快車道行駛而已，並
    非整個車身均駛入對向快車道內，惟查被上訴人乙○○所騎乘之機車係屬輕型機
    車，依上揭道路交通安全規則第九十九條第一項第一、二款之規定，本應行駛於
    慢車道內或應盡量靠右行駛，惟被上訴人乙○○乘騎輕型機車時竟違反上揭規定
    ，不在慢車道行駛或靠右行駛，反而行駛於快車道之左側（即內側）靠近雙黃線
    處，致發生與上訴人駕駛之小客車相撞之結果，足見被上訴人乙○○駕駛輕型機
    車顯然違反道路交通安全規則第九十九條第一項第一、二款之規定，其就本件車
    禍之發生自應負過失責任，灼然甚明。2.依上所述，被上訴人乙○○就本件損害
    之發生與有重大之過失責任，上訴人自得依據民法第二百十七條第一、三項之規
    定主張減輕或免除上訴人之賠償金額。原審法院察未及此，遽認上訴人應負全部
    肇事責任而應負全部之損害賠償責任，自屬違誤不當。
  (二)次按，精神慰撫金之給付，應斟酌雙方當事人之身份地位與加害人之經濟狀況等
    關係定之，本件被上訴人乙○○係高職肄業，其所從事之職業則為工廠員工，被
    上訴人丁○○亦係高職肄業，目前仍為學生，並無特殊之身分地位，而上訴人僅
    係國中肄業，從事模板工作，既無特殊之身份地位，亦無恆產，詎原審法院竟判
    命上訴人給付乙○○高達新台幣（下同）十六萬元、丁○○五十萬元之慰撫金，
    自屬過高，應請予以核減。
三、證據：除引用原審立證方法外，補提戶籍謄本乙份為証。
乙、被上訴人方面：
一、聲明：求為判決：上訴駁回。
二、陳述：除引用原判決書之記載外，補稱：
  (一)上訴人於一審時陳述:他不知於車禍現場肇事，因聽到巨響聲才警覺到出事，之
    後隨員至醫院處理，事過一個小時警員通知家屬與肇事者同至警局測試酒精濃度
    ，肇事者竟在警局睡覺並不配合作業，警員苦口婆心的勸告配合測試酒精濃度肇
    事者未配合，警員等到無可奈何告知，再不配合就要以不肯配合測試作筆錄，肇
    事者家屬趕到倒一杯茶葉茶給肇事者喝聲稱可減少酒精濃度才肯配合作測試，肇
    事者在不願配合測試酒精濃度紀錄及超越雙黃線肇事乙節，顯然上訴人當初已爛
    醉如泥完全喪失意識狀態。
  (二)上訴人車禍肇事地點其道路現況為畫一有雙黃線之雙向二車道道路，亦未有慢車
    道設置，今上訴人竟完全蔑於事實，強詞奪理藉以擺脫其犯行。上訴人於爛醉及
    完全喪失意識下（酒精濃度測試０．７６）開車超越雙黃線衝撞對向之來車，造
    成被害人重大傷害情形，不知反省檢討，竟然還上訴責怪被害人沒騎在慢車道（
    當時被害人意識到前方來車已越過逆向車道，在來不及閃躲情況下莫名其妙被撞
    倒，且將被上訴人二人輾過，此由後坐者穿著皮衣外套背部現仍有挫傷可證，而
    肇事者將被上訴人衝撞到重傷休克，為何肇事者之車完全毫髮未傷？），這情形
    與現今之力飆車族於街道上見人便殺、砍而於肇事後還責怪被害人為何不躲在家
    裡情形有何區別？
  (三)上訴人已有二次車禍肇事前科，本案此人如再不以殺人未遂罪論處，今後不知還
    會有多少無辜者受害。
三、證據：引用原審立證方法。
丙、本院依職權函調臺灣苗栗地方法院八十八年度交簡上字第一四號過失傷害刑事全
    卷。
      理      由
一、本件被上訴人起訴主張：上訴人於民國八十七年十一月九日晚上九時二十五分許
    ，酒後（酒精測定結果為０．七六ＭＧ＼Ｌ）駕駛車牌號碼ＭＩ─八五九八號自
    用小客車，沿苗栗縣苗九線龍山路由大山往後龍方向行駛，途經劃有行車分向線
    之苗栗縣後龍鎮東明里下浮尾二十九之一號前，本應注意汽車行駛時，駕駛人應
    注意車前狀況，並隨時採取必要之安全措施，且在劃有行車分向線之路段，除超
    車時得駛越外，不得駛入來車之車道內，竟疏未注意車前狀況，並隨時採取必要
    之安全措施，竟駛入對向車道，致撞及在對向車道，由被上訴人乙○○騎乘後載
    其弟丁○○之車牌號碼ＳＡＺ─七八二號輕型機車，致使被上訴人乙○○受有右
    側血胸、下顉骨骨折、右耳撕裂傷之傷害，被上訴人丁○○受有右側第一、二、
    四、六肋骨骨折，併血胸、肺部挫傷、腹部鈍傷併脾臟裂傷等傷害，被上訴人於
    受傷後送醫急救治療共支出醫療費用合計五萬九千四百一十七元、乙○○因受傷
    無法工作之損失十六萬三千六百五十五元、及上訴人應賠償精神慰藉金二十萬元
    ；而被上訴人丁○○所受之傷勢係屬重大傷勢，上訴人應賠償丁○○之精神慰藉
    金五十萬元、及家屬看護費用十四萬八千元、交通工具受損、及就醫車馬費四萬
    二千元，及自起訴狀繕本送達上訴人之翌日起至清償日止，按年息百分之五計算
    之利息等語（原審准許被上訴人乙○○部分為二十一萬一千九百六十九元、丁○
    ○部分為五十三萬三千六百七十元，於扣除已給付之汽車強制責任保險金後，上
    訴人應給付乙○○之金額為十六萬零七百零二元、丁○○之金額為十九萬元，被
    上訴人對原審判決未提起上訴）。
二、上訴人則以：上訴人於發生車禍前喝醉，肇事時上訴人僅係跨越對向快車道行駛
    而已，並非整個車身均駛入對向快車道內，而被上訴人乙○○所騎乘之機車係屬
    輕型機車，應行駛於慢車道內或應盡量靠右行駛，惟被上訴人乙○○竟行駛於快
    車道之左側（即內側）靠近雙黃線處，足見被上訴人乙○○就本件車禍之發生與
    有過失，本件應減輕或免除上訴人之賠償金額，又精神慰撫金應斟酌雙方當事人
    之身份地位與加害人之經濟狀況等關係定之，被上訴人乙○○係高職肄業，從事
    工廠員工，被上訴人丁○○為高職肄業學生，並無特殊之身分地位，而上訴人僅
    係國中肄業，從事模板工作，並無恆產，原審判賠之慰撫金，自屬過高，應予以
    核減等語，資為抗辯。
三、被上訴人主張上訴人酒後於上揭時地駕駛自小客車撞擊對向車道行駛之被上訴人
    ，致被上訴人倒地受有如上揭傷勢之事實，業據被上訴人提出診斷証明書、病危
    通知書、及全民健康重大傷病証明申請書等件為証，並經本院調閱臺灣苗栗地方
    法院八十八年度交簡上字第一四號過失傷害刑事案全卷查明，被上訴人確因車禍
    受有如上之傷害，上訴人亦不爭執於上揭時地駕車撞擊被上訴人，惟辯以：其僅
    係跨越對向快車道行駛而已，並非整個車身均駛入對向快車道內，被上訴人乙○
    ○騎乘輕機車並未靠右側行駛，被上訴人乙○○就本件車禍發生與有過失云云，
    經查：(一)依本件車禍之道路交通事故調查報告表、及現場相片所示（見刑事偵卷
    第十一至十四頁），肇事現場為設有邊線之雙向道直路、未設慢車道，車道寬為
    三、七公尺、邊線外之寬度為一、七公尺，上訴人自小客車跨越行車分向線、三
    分之一車身停留在對向車道上、左後輪右距分向線０、五公尺、左前輪右距分向
    線０、一五公尺，被上訴人血跡殘留在自小客車及機車間之被上訴人行進車道上
    、距邊線二公尺，機車則倒在邊線外、距邊線０、四公尺，機車與血跡間距離為
    四、二公尺、與自小客車左後輪之距離為二二、二公尺，上訴人小客車受損之部
    位為左前側等情，又據上訴人於刑事警訊時供稱：其當時有喝酒，其行至肇事地
    點忽然與機車發生對撞等語，被上訴人則均稱：小客車對向駛來超越中心線，跑
    到伊等車道撞到機車等語，並有上訴人之酒精測試值一紙在卷可稽，依上開肇事
    現場、及相片所示、及兩造所述，上訴人係酒後駕車駛入被上訴人行進之車道以
    致肇事，上訴人雖以被上訴人乙○○騎乘輕機車未靠右側行駛而與有過失，惟肇
    事現場並未設有慢車道，由機車倒地位置係在邊線外，血跡雖在車道中間，惟被
    上訴人被撞擊後身體必然被拋出原地，尚難以血跡遺留在道路中間，認定被上訴
    人當時未靠右側行駛，而與有過失，上訴人所辯尚乏証據証明，自不足採。(二)按
    汽車駕駛人飲酒後其吐氣所含酒精成份超過每公升０．二五毫克以上者，不得駕
    車；又汽車在雙向二車道行駛，在劃有分向限制線之路段，不得駛入來車之車道
    內。道路交通安全規則第一百十四條第二款、第九十七條第二款分別定有明文。
    上訴人駕車自應注意上述道路交通安全規定，且依其狀況，又非不能注意，竟疏
    不注意，以致肇事，致被上訴人受有上揭之傷勢，上訴人自有過失，而上訴人之
    過失行為與被上訴人傷害間，有相當因果關係，上訴人依法自應負損害賠償責任
    。
四、按因故意或過失，不法侵害他人之權利者，負損害賠償責任；不法侵害他人之身
    體或健康者，對於被害人因此喪失或減少勞動能力或增加生活上之需要時，應負
    損害賠償責任；不法侵害他人之身體、健康．．．被害人雖非財產上之損害，亦
    得請求賠償相當之金額。民法第一百八十四條第一項前段、第一百九十三條第一
    項、及第一百九十五條第一項分別定有明文。本件車禍發生後被上訴人支出之醫
    療費用、工作收入之損失，均係上訴人因侵權行為而增加之生活上需要、及減少
    勞動力之損失，上訴人自應負損害賠償責任，爰就被上訴人請求賠償上開各項之
    金額，審酌析述如下：
    (一)醫療費用部分：被上訴人乙○○因上開傷勢，支出醫藥費共計二萬五千二百
      六十七元，有醫藥費收據四件為證；被上訴人丁○○共支出醫藥費三萬三千
      六百七十元，亦有醫藥費收據六件可證，均可採信，應予准許。
    (二)被上訴人乙○○工作收入損失部分：被上訴人乙○○自八十六年十二月至受傷
      前期間所得為三十二萬六千三百六十一元，平均每月工作所得為二萬九千六百
      六十九元，有被上訴人乙○○於原審提出之扣繳憑單一件在卷可稽，其於受傷
      後迄至八十七年十二月六日期間皆在醫院接受診療，無法工作之期間共計二十
      七日，有乙○○之診斷證明書二件可證，此期間無法工作之損失核計為二萬六
      千七百零二元，應予准許。
    (三)精神慰撫金部分：查被上訴人乙○○為高職肄業、目前從事事業員工；被上訴
      人丁○○為高職肄業學生；上訴人學歷則為國中肄業，目前從事模板工，本院
      斟酌兩造之教育程度、職業、及上訴人酒後肇事致被上訴人所受之傷勢程度，
      認原審准許被上訴人乙○○、丁○○之慰撫金分別為十六萬元、五十萬元，核
      屬相當，上訴人徒以其無恆產，原審核准之慰撫金過高云云，自無足取。
    (四)以上核計被上訴人乙○○可請求之金額為二十一萬一千九百六十九元、丁○○
      可請求之金額為五十三萬三千六百七十元。按保險人依汽車強制責任保險法規
      定給付之保險金，視為加害人或被保險人損害賠償金額之一部分，加害人或被
      保險人受賠償請求時，得扣除之。強制汽車責任保險法第三十條定有明文。查
      被上訴人乙○○、丁○○因本件汽車交通事故受傷一事，已向訴外人泰安產物
      保險公司分別領取保險給付金五萬一千二百六十七元、三十四萬三千六百七十
      元，有匯款委託書證明聯、及汽車賠款明細表等件可証，復為兩造所不爭執，
      依上開規定，上訴人對被上訴人應給付之上開金額，自應扣除上開保險給付額
      ，經扣除結果，被上訴人乙○○得請求之金額為十六萬零七百零二元、丁○○
      為十九萬元。
五、綜上所述，被上訴人本於侵權行為損害賠償請求權，請求上訴人應賠償被上訴人
    乙○○十六萬零七百零二元、丁○○為十九萬元，及自起訴狀繕本送達上訴人之
    翌日即八十八年八月二十四日起至清償日止，按年息百分之五計算之利息，為有
    理由，原審以被上訴人上開請求，核屬有據，予以准許，並駁回被上訴人於原審
    超過上開範圍之請求，經核與法相符，上訴人猶執詞上訴，為無理由，應予駁回
    。
六、本案事實已臻明確，兩造其餘攻擊防禦方法，不足以影響本判決結果，爰不一一
    論述，併此敘明。
據上論結：本件上訴為無理由，依民事訴訟法第四百四十九條第一項、第七十八條判
決如主文。
中      華      民      國    九十      年      三      月      六      日
~B1民事第四庭審判長法  官  黃斐君
~B2                法  官  張鑫城
~B3                法  官  張浴美
右為正本係照原本作成。
不得上訴。
~B                書記官  郭振祥
中      華      民      國    九十      年      三      月      七      日
                                                                        Ｙ


司法院資訊處製作；財團法人民間司法改革基金會備份。
